【裁判字號】    88,自,141
【裁判日期】    890229
【裁判案由】    偽造有價證券等
【裁判全文】
臺灣板橋地方法院刑事判決                          八十八年度自字第一四一號
    自  訴  人  丁○○
    代  理  人  庚○○
    被      告  乙○○
                己○○
    共      同
    指定辯護人  甲○
右列被告因詐欺案件，經自訴人提起自訴，及檢察官移送併辦（八十八年度偵字第五
六五八號）甲○判決如左：
    主  文
乙○○、己○○均無罪。
    理  由
一、自訴意旨略以：如自訴狀所戴（如附件）。
二、按犯罪事實應依證據認定之，無證據不得推定其犯罪事實；又不能證明被告犯罪
    者，即應諭知無罪之判決，刑事訴訟法第一百五十四條、第三百零一條第一項分
    別定有明文。
三、本件自訴人認被告乙○○、己○○二人共同涉有偽造有價證券及詐欺之罪嫌，無
    非以被告乙○○係同案被告丙○○（甲○通緝中，另行審結）之胞弟，被告己○○則係同案被告丙○○之親戚，竟提供彼等個人之支票交由丙○○之妻即同案被
    告戊○○（甲○通緝中，另行審結）向自訴人詐財，且故意將其中被告乙○○之
    支票偽稱為「由秋榮」，支票發票日（自訴狀誤載為到期日）本應為八十八年一
    月二十四、二十六、二十八、三十日，亦故意倒填為八十七年等情資為依據。
四、訊據被告二人均堅決否認有右揭犯行，均辯稱：同案被告丙○○、戊○○二人向
    彼等佯稱因為生意上之需要，向彼等借支票使用，彼等或基於兄弟情誼，或因為
    是親戚，且先前借票亦均信用良好，故彼等不疑而借供使用，其後同案被告丙○○、戊○○生意失敗後即避不見面，彼等亦係本件之被害人，並未與同案被告丙○○及戊○○共同詐騙自訴人等語。
五、經查：自訴人所持有由同案被告戊○○持向其借款之支票，其中被告乙○○為發
    票人之支票，其上發票人之印文，確係被告乙○○所有之支票印鑑章，其印文係
    「乙○○」，並非自訴人所稱係「由秋榮」等情，業據被告乙○○供承明確，並
    經甲○當庭勘驗各該支票上之印文無誤，復有各該支票影本附卷可稽，而自訴人
    其後亦自承：係同案被告戊○○向伊詐稱支票發票人係「由秋榮」，不是印章刻
    成「由秋榮」，則自訴人以該發票人之印文有誤，認被告等有偽造支票之犯行，
    尚有誤會。次查，按一般人在每逢年序更替時，往往易有誤載年序之情形，本件
    同案被告戊○○於八十七年十二月間至八十八年初正值年序更替時，持上開支票
    向自訴人借款，其支票之發票日（自訴狀誤載為到期日），本應為八十八年一月
    二十四、二十六、二十八、三十日，縱有記載為八十七年一月二十四、二十六、
    二十八、三十日之情形，衡情應係年序更換一時誤載所致，難認其有故意倒填發
    票日之情事，又縱有倒填發票日之情事，惟同案被告戊○○既係經發票人乙○○
    之同意而開立上開支票，此業據被告乙○○供承明確，則其支票發票日縱有記載
    錯誤，亦與刑法上偽造有價證券之構成要件不合，況上開支票均係由同案被告戊○○所簽發，則自訴人認被告乙○○、己○○二人有偽造有價證券之犯行云云，
    亦屬無據。再查，自訴人所持有之上開支票，均係同案被告戊○○持向自訴人借
    款而交付，被告乙○○、己○○二人自始至終均未出面或參與借款等情，業據自
    訴人於甲○多次自承在卷，雖自訴人指稱：同案被告戊○○於持上開乙○○之支
    票借款時，故意佯稱發票人係「由秋榮」，且係其在中東地區做外銷之客戶云云
    ，然亦僅能證明同案被告戊○○等有施用詐術之行為，被告乙○○、己○○二人
    既未參與本件借款行為，已難認其二人有與同案被告戊○○共同詐騙之犯行，又
    被告乙○○、己○○二人先前亦曾提供支票予同案被告戊○○使用，同案被告戊○○均有按時將款項存入帳戶內供支票兌領，信用良好等情，復有被告二人所提
    之支票存款戶對帳單在卷可稽，則被告二人基於與同案被告丙○○、戊○○等之
    手足、親戚之情誼，及先前借票之信用度，而繼續提供支票，對於同案被告戊○○等其後將支票持向自訴人詐財，是否得以預先知情亦非無疑，況被告二人因仍
    係支票之發票人而在民事上仍須背負支票發票人之民事上責任，且同案被告戊○○等所詐得之款項，並無證據證明有交付被告二人之情事，由是益見，被告二人
    將支票借供同案被告戊○○等使用，主觀上顯亦難認有為自己不法所有之意圖。
六、綜上所陳，被告乙○○、己○○二人前開所辯均堪採信，此外，復查無其他積極
    證據足資證明被告二人有自訴人所指之偽造有價證券及詐欺罪之罪嫌，不能證明
    被告二人犯罪，自應為其二人均無罪之諭知。
七、被告乙○○、己○○既經判決無罪，則移送併辦（八十八年度偵字第五六五八號
    ）關於被告乙○○、己○○部分，即無實質上或裁判上一罪關係，此部分自應退
    回檢察官，另行依法處理。
據上論斷，應依刑事訴訟法第三百四十三條、第三百零一條第一項，判決如主文。
中      華      民      國    八十九      年    二    月    二十九    日
                            臺灣板橋地方法院刑事第二庭
                                法  官  林  春  長
右正本證明與原本無異
如不服本判決應於送達後十日內向甲○提出上訴狀
                                書記官  邱  美  龍
中      華      民      國      八十九      年    三    月      二      日


司法院資訊處製作；財團法人民間司法改革基金會備份。
